【裁判字號】    89,簡上,21
【裁判日期】    891204
【裁判案由】    第三人異議之訴
【裁判全文】
臺灣宜蘭地方法院民事判決  八十九年度簡上字第二一號
    上  訴  人  甲○○
                        送達代.
                              .
    訴訟代理人  乙○○  住臺北.
                楊聰明  住同右.
    被  上訴人  丙○○  住臺北.
    訴訟代理人  戊○○  住同右.
右當事人間請求第三人異議之訴事件，上訴人對於中華民國八十八年十二月二十九日
本院羅東簡易庭八十八年度羅簡字第二一七號第一審判決提起上訴，本院判決如左：
    主    文
上訴及假執行之聲請均駁回。
第二審訴訟費用由上訴人負擔。
    事    實
甲、上訴人方面：
  一、聲明：
  （一）原判決廢棄。
  （二）請求判決臺灣宜蘭地方法院八十八年度執字第一六三五號給付票款強制執行
        事件，就上訴人所有坐落宜蘭縣羅東鎮鎮○路七十九號一樓及附屬建物（下
        稱系爭房地）所為之強制執行程序，應予撤銷。
  （三）願供擔保，請求宣告假執行。
  二、陳述：除與原審判決書所載者相同茲予引用外，補稱：
  （一）系爭房地合夥興建之原始起造人非僅訴外人丁○○一人，且除范鳴亞外尚有
        上訴人甲○○及錢建杉、魏廷金、謝茂盛、林銀、蕭穀豐等人，而系爭房
        地之稅捐多年都是由上訴人繳納，足徵上訴人為系爭房地之所有人，而非該
        執行程序之債務人丁○○所有。
  （二）被告據以聲請強制執行之債權憑證業已罹於時效而消滅。
  三、證據：除援用原審之立證方法外，另聲請訊問證人丁○○。
乙、被上訴人方面：
  一、聲明：駁回上訴。
  二、陳述：除與原審判決書所載者相同茲予引用外，補稱：
  （一）債務人丁○○於原審已陳稱系爭房地係伊與地主合建而為原始所有權人，上
        訴人雖認系爭房地之起造人及稅單上均為上訴人名義，而主張所有權為其所
        有，惟上訴人亦未向地政機關辦理保存登記，且始終無法提出出資證明以佐
        證其係系爭房地之原始建築人，故其主張即無理由。
  （二）另與丁○○合建系爭房地所屬工程之地主陳治郎，亦於原審證稱並不認識上
        訴人，若上訴人有出資興建，住於該地之地主豈有不認識且不知上訴人之理
        ，況另一合夥人范鳴亞亦作證稱興建時從未見上訴人有出資興建。且債務人
        丁○○為代書且為建商，且與上訴人為同居關係，上訴人所辯係因不諳法律
        方遲至民國八十八年七月始辦理保存登記，即不合理。
  （三）本件強制執行程序已於八十九年四月間終結，且業經法院發給債權憑證，上
        訴人起訴請求撤銷本件執行程序，即無理由。
  三、證據：除援用原審之立證方法外，另提出本院八十九年五月二十日宜院耀民執
            辛八十八執一六三五字第二八八二二號債權憑證影本一件。
    理    由
一、本件上訴人起訴主張本院八十八年度執字第一六三五號對於強制執行事件，就原
    告所有坐落宜蘭縣羅東鎮鎮○路七十九號公寓樓房第一層全部及附屬物之不動產
    為強制執行。惟上訴人自七十二年申請建照時，即係系爭房地之原始起造人，且
    自七十四年竣工取得使用執照設立稅籍至今，均列為系爭房地之納稅義務人，從
    未有所變動，依法即原告所有。雖系爭房地遲至八十八年七月間始向地政機關申
    請建物第一次總登記，惟乃因上訴人不諳法令所致。而系爭房地合夥興建之原始
    起造人非僅訴外人丁○○一人，且除范鳴亞外尚有上訴人甲○○及錢建杉、魏廷
    金、謝茂盛、林銀、蕭穀豐等人，而系爭房地之稅捐多年都是由上訴人繳納，
    足徵上訴人為系爭房地之所有人，而非該執行程序之債務人丁○○所有。今被上
    訴人仍以系爭房地為債務人丁○○所有，並聲請鈞院查封拍賣，顯有錯誤，爰提
    起本件異議之訴，請求撤銷該執行程序等語。被上訴人則以：系爭房地係債務人
    丁○○於七十三年間與他人合建，為原始起造人而原始取得系爭房地，上訴人雖
    登記為系爭房地之起造人，然欲辦理保存登記，亦須在地政機關公告期間內無人
    提出異議，並經登記完畢，始能確定為上訴人所有，倘在公告期間內經法院查封
    ，即失其效力，上訴人既無法證明確有投資興建系爭房地，則系爭房地仍係原始
    建築人即債務人丁○○所有，故被上訴人聲請將系爭房地查封拍賣。又納稅證明
    僅能證明上訴人為繳納系爭房屋稅捐之人，不能證明上訴人即為真正所有權人。
    再者，本件強制執行程序已於八十九年四月間終結，上訴人請求撤銷，顯無理由
    等語，資為抗辯。
二、按強制執行法第十五條所定第三人異議之訴，以排除執行標的物之強制執行為目
    的，故同條所謂強制執行程序終結，係指對於執行標的物之強制執行程序終結而
    言，對於執行標的物之強制執行程序如已終結，第三人即不得提起異議之訴，此
    觀諸司法院三十三年院字第二七七六號解釋意旨即明。本件上訴人起訴主張撤銷
    之本院八十八年度執字第一六三五號強制執行事件，就系爭房地所為之強制執行
    程序，已於八十九年四月間終結，並就不足清償債權人即被上訴人金額部分，發
    給債權憑證等情，有被上訴人提出之本院八十九年五月二十日宜院耀民執辛八十
    八執一六三五字第二八八二二號債權憑證影本一件可證，且為上訴人所自認，揆
    諸首揭說明，自不得再提起第三人異議之訴。從而，本件上訴人主張為系爭房地
    之所有權人，請求撤銷本院八十八年度執字第一六三五號強制執行事件對於系爭
    房地所為之強制執行程序，即無理由，不應准許，其假執行聲請亦失所附麗，應
    併駁回之。原審為上訴人敗訴之判決，並無不合，上訴意旨指摘原判決不當，求
    為廢棄改判，為無理由，應予駁回。
三、據上論結，本件上訴為無理由，依民事訴訟法第四百三十六條之一第三項、第七
    十八條，判決如主文。
中      華      民      國    八十九    年     十二     月      四      日
                            臺灣宜蘭地方法院民事庭
~B審判長法官  周煙平
~B法      官  姜世明
~B法      官  張軒豪
右正本證明與原本無異
本件不得上訴
中      華      民      國    八十九    年     十二     月      六      日
~B法院書記官  莊錫聰


司法院資訊處製作；財團法人民間司法改革基金會備份。
